臺灣高等法院刑事判決
111年度上訴字第1019號
上  訴  人  臺灣桃園地方檢察署檢察官
被      告  呂淑媛




選任辯護人  莊劍郎律師(法扶律師)          
上列上訴人因被告違反毒品危害防制條例案件，不服臺灣桃園地
方法院110年度訴字第393號，中華民國110年11月10日第一審判
決（起訴案號：臺灣桃園地方檢察署109年度偵字第20761號），
提起上訴，本院判決如下：
    主  文
原判決撤銷，發回臺灣桃園地方法院。
    理  由
一、公訴意旨略以：被告呂淑媛明知甲基安非他命為毒品危害防
    制條例所定之第二級毒品，不得販賣、持有，竟於民國109
    年7月1日前某時，在桃園市○○區○○○路0段000號0樓之00居所
    內，基於意圖販賣而持有第二級毒品甲基安非他命之犯意，
    持有甲基安非他命19包，欲兜售給不特定人。上揭犯罪事實
    ，業據被告坦承不諱，並有搜索扣押筆錄、扣押物品目錄表
    ，被告之手機兜售毒品對話紀錄截圖、毒品交易記帳本相片
    、臺北榮民總醫院109年8月28日毒品成分鑑定書及毒品純度
    鑑定書在卷可稽。是被告涉犯毒品危害防制條例第5條第2項
    之意圖販賣而持有第二級毒品罪嫌等語。　　
二、原判決意旨略以：
㈠、檢察官就被告上開公訴意旨所指犯行提起公訴，於110 年3 
    月26日繫屬於臺灣桃園地方法院（下稱原審法院），此有原
    審法院收案戳章在卷可稽（原審卷第5頁）。於此之前，檢
    察官另就被告於109年6月29日販賣甲基安非他命予李藍琪之
    犯行，認被告涉犯毒品危害防制條例第4條第2項之罪嫌，就
    此提起公訴並於110年1月6日繫屬於原審法院，經原審法院
    以110年度訴字第26號案件受理（下稱前案），亦有前案之
    起訴書查詢資料及本院被告前案紀錄表在卷可參，並經原審
    法院調閱前案卷證確認。
㈡、而訊據被告固就前揭公訴意旨所示犯行坦承不諱，惟稱本案
    所查獲之持有毒品，均係前案販賣毒品所餘。而被告本案持
    有毒品遭查獲之時間（即109 年7 月1 日），與前案販賣毒
    品之時間（即109 年6 月29日），相距甚近，且依卷存證據
    資料，亦不能證明被告本案持有之毒品，係前案販賣毒品後
    另行取得，而與前案販賣毒品犯行全然無關。從而，本案意
    圖販賣而持有第二級毒品之低度犯行，即為前案販賣毒品之
    高度犯行所吸收，是實質上一罪，兩者為同一案件，因此，
    本案為前案起訴效力所及。公訴意旨就本案提起公訴，為重
    複起訴，爰依刑事訴訟法第303 條第2 款規定，諭知不受理
    之判決等語。
三、檢察官上訴意旨略以：
㈠、被告於原審法院109年7月3日羈押庭審理時供稱伊為警查獲之
    甲基安非他命來源，為綽號「阿發」之男子提供，足認本件
    起訴書所載被告於查獲當時所扣得之甲基安非他命，與被告
    於前案109年6月29日販賣與李藍琪之甲基安非他命，兩者是
    否為同一批，亦或是另行取得，即屬有疑。另被告於本案查
    獲時間為109年7月1日，則被告持有之甲基安非他命既已皆
    為警於查獲時扣案，然依據前案起訴書犯罪事實附表編號4
    之記載，被告竟又能於109年7月9日（上訴意旨誤載為109年
    7月18日，應予更正）販賣甲基安非他命與方慶龍，足見被
    告有短時間内即可取得毒品之管道，是自難僅因被告持有上
    開扣案毒品與其遭起訴之最後一次販賣第二級毒品行為之時
    間差距較近，即逕為有利被告之認定。
㈡、再者，觀察毒品交易市場為賣方所主導居多，且經由長時間
    交易，賣方或可依據過往交易經驗，預估買方之部分需求，
    但在買方每次提出交易需求前，賣方殊無可能完全正確知悉
    買方所需之數量、買賣之金額，考量毒品品質受潮變質之風
    險，透過論理法則、經驗法則之判斷，不排除被告係採取「
    一手買進、一手賣出」此種毒品交易模式之可能。原審判決
    以本案查獲時間與前案販賣時間，兩者相距甚近，而為有利
    被告之判斷，即容有誤會。
㈢、從而，被告於109年6月29日販賣與李藍琪之甲基安非他命（
    即前案審理範圍），與本案所審理意圖販賣而持有之甲基安
    非他命，應非同一批毒品，而無實質上一罪關係，上情容有
    再為審酌之餘地等語。　
四、按第二審法院認為上訴有理由，或上訴雖無理由，而原判不
    當或違法者，應將原審判決經上訴之部分撤銷，就該案件自
    為判決。但因原審判決諭知管轄錯誤、免訴、不受理係不當
    而撤銷之者，得以判決將該案件發回原審法院；對於原審法
    院諭知管轄錯誤、免訴或不受理之判決上訴時，第二審法院
    認其為無理由而駁回上訴，或認為有理由而發回該案件之判
    決，得不經言詞辯論為之，刑事訴訟法第369條第1項、372
    條定有明文。次按非法持有毒品，所侵害者為社會法益，其
    持有之繼續，為行為之繼續，而非狀態之繼續，故其持有毒
    品時，該罪雖告成立，但其完結，須繼續至持有行為終了時
    為止。同時地被查獲持有複數以上之毒品，有可能係初始即
    同時地持有之，亦有可能係先後持有而僅同時地被查獲。於
    最初即同時地持有之情形，如持有之毒品級別相同，縱令持
    有之毒品為複數以上，仍為單純一罪，不發生想像競合犯之
    問題；惟倘先後持有而僅同時地被查獲者，雖亦併有同時持
    有之情形（即二持有行為重疊部分），仍應視其持有之初之
    犯意如何，憑以判斷其先後所犯持有行為，究屬數罪併罰，
    抑或應論以實質上一罪（相同旨趣，參照最高法院110年度
    台上字第357號判決意旨）。
五、原審以被告所犯本件持有第二級毒品罪，為前案起訴效力所
    及，故依刑事訴訟法第303條第2款之規定諭知不受理之判決
    ，固非無見。惟查：
㈠、本件被告有於109年7月1日晚上7時許，為警持搜索票在其於
    桃園市○○區○○○路0段000號0樓之00居所執行搜索，因而查扣
    其所持有之甲基安非他命19包（驗餘淨重48.8883 公克，驗
    餘純質淨重36.3611 公克，含包裝袋19個）及現場之電子磅
    秤1臺、分裝袋1包、分裝勺2支、玻璃球7顆、手機11支、毒
    品交易帳本2本等物之事實，業據被告於警詢、偵查、原審
    及本院審理時坦承不諱（見109偵20761卷第15、280頁，原
    審109聲羈337卷第68頁、110訴393卷第65頁，本院卷第58頁
    ），並有新北市政府警察局林口分局搜索、扣押筆錄、扣押
    物品收據、扣押物品目錄表，被告之手機兜售毒品對話紀錄
    截圖、毒品交易記帳本相片、臺北榮民總醫院109年8月28日
    毒品成分鑑定書及毒品純度鑑定書在卷可稽（見同上偵卷第
    39至51、97至236、401至405、443至491頁），上揭事實固
    堪認定。
㈡、被告於警詢及原審羈押庭訊問時均供稱：本案為警查獲之甲
    基安非他命來源，為綽號「阿發」之男子提供等語（見同上
    偵卷第15頁，同上聲羈卷第68頁），然其於前案警詢時卻供
    稱：不知道毒品來源，該部分是余宗翰去接洽等語（見原審
    110訴393之前案供述證據卷第62頁），被告前後供述已有不
    一致之處，則本案所扣得之甲基安非他命，與被告前案於10
    9年6月29日販賣與李藍琪之甲基安非他命，兩者是否為同一
    批，抑或僅同時地被警查獲，已非無疑。再者，被告前案遭
    查獲之販賣毒品案件，除被告供述、證人證述外，佐有被告
    及前案共犯所持用之行動電話通訊監察譯文，而依卷附之被
    告前案警詢筆錄顯示（見原審同上卷第33至63頁），其所持
    用之2支門號行動電話在本案毒品查扣前、後，均遭檢警實
    施通訊監察中，原審未予調取上開通訊監察譯文，比對確認
    該等通訊監察實施期間有無關於兩案毒品來源、時間之相關
    通話訊息，率爾以本案扣案毒品查獲時間與前案販賣毒品時
    間相近為由，遽認本案與前案具有實質上一罪關係，而為公
    訴不受理之諭知，即有未洽。
㈢、綜上所述，原審疏未調取前案卷宗加以核對勾稽，逕認本案
    與前案具有實質上一罪之關係，認被告本案被訴意圖販賣而
    持有第二級毒品犯行，為其前案販賣第二級毒品犯行之起訴
    效力所及，而依刑事訴訟法第303 條第2 款規定，諭知被告
    不受理之判決，要嫌速斷。從而，檢察官上訴意旨，指摘原
    判決不當，為有理由。是為兼顧被告之審級利益，自應由本
    院依法撤銷原判決，發回原審法院另為適法裁判，並不經言
    詞辯論為之。　
據上論斷，應依刑事訴訟法第369條第1項但書、第372條，判決
如主文。
本案經檢察官劉哲名偵查起訴，檢察官林欣怡提起上訴。
中　　華　　民　　國　　111 　年　　5 　　月　　31  　日
                  刑事第十九庭  審判長法　官  曾淑華
                                      法　官  許文章
                                      法　官  李殷君
以上正本證明與原本無異。
如不服本判決，應於收受送達後20日內向本院提出上訴書狀，其
未敘述上訴之理由者並得於提起上訴後20日內向本院補提理由書
（均須按他造當事人之人數附繕本）「切勿逕送上級法院」。
                                      書記官  周彧亘
中　　華　　民　　國　　111 　年　　5 　　月　　31　　日